【裁判字號】    98,易,258
【裁判日期】    980608
【裁判案由】    竊盜等
【裁判全文】
臺灣桃園地方法院刑事判決               98年度易字第258號
公  訴  人  臺灣桃園地方法院檢察署檢察官
被      告  甲○○原名王運田.
選任辯護人  何豐行律師
被      告  TRAN DUC .
                    統一證號：.
上列被告因竊盜等案件，經檢察官提起公訴（97年度偵字第1855
2 號），本院判決如下：
    主  文
甲○○收受贓物，處有期徒刑陸月，如易科罰金，以銀元佰元
即新臺幣玖佰元折算壹日；減為有期徒刑月，如易科罰金，以
銀元佰元即新臺幣玖佰元折算壹日。
TRAN DUC THAP攜帶兇器竊盜，處有期徒刑柒月。緩刑年。
    事  實
一、甲○○明知車號WSM-428 號輕型機車車身（不含車牌，下稱
    車號WSM-428 號機車）係來路不明之贓物（該車為己○○所
    有，於民國90年5 月7 日，在臺北縣土城市○○路6 號前遭
    竊），仍於95年6 月前某日，在臺灣地區某不詳地點，自真
    實姓名年籍不詳之人收受車號WSM-428 號機車後騎乘使用。
    嗣於97年8 月10日晚間10時許，在其工作處所（址設桃園縣
    楊梅鎮高山里高山頂15之2 號）宿舍外，以新臺幣（下同）
    3,000 元之代價將車號WSM-428 號機車併同機車鑰匙1 把賣
    予越南籍同事TRAN DUC THAP （中文譯名：丙○○，下稱丙○○，其故買贓物部分另為不起訴處分）。丙○○另基於意
    圖為自己不法所有之犯意，於97年8 月15日下午5 時30分許
    ，在上開工作處所旁之水溝，持工廠所有客觀上足對人之生
    命、身體、安全構成威脅，具有危險性之扳手1 支，自車號
    TSW- 590號輕型機車上竊取該機車車牌1 面（該車為丁○○
    所有，於96年6 月22日，在桃園縣觀音鄉○○村○○路13之
    5 號遭竊），並將車號TSW-590 號輕型機車車牌懸掛在車號
    WSM-428 號機車上。嗣於97年8 月23日凌晨0 時10分許，丙○○騎乘該車搭載同事乙○○（業經檢察官不起訴處分），
    行經桃園縣新屋鄉桃114 線與臺31線路口時，為警查獲，始
    悉上情。
二、案經桃園縣政府警察局楊梅分局報告臺灣桃園地方法院檢察
    署檢察官偵查起訴。
    理  由
壹、證據能力部分：按被告以外之人於審判外之言詞或書面陳述
    ，除法律有規定者外，不得作為證據；又被告以外之人於審
    判外之陳述，雖不符合同法第159 條之1 至第159 條之4 之
    規定，但經當事人於審判程序同意作為證據，法院審酌該言
    詞陳述或書面陳述作成時之情況，認為適當者，亦得為證據
    ；又當事人、代理人或辯護人於法院調查證據時，知有第15
    9 條第1 項不得為證據之情形，而未於言詞辯論終結前聲明
    異議者，視為有前項之同意，刑事訴訟法第159 條第1 項及
    第159 條之5 分別定有明文。查本判決下列所引用之各項證
    據方法之證據能力，當事人於本院準備程序（見本院易字卷
    第23-24 頁）及審判期日中均未予爭執，且迄至言詞辯論終
    結前亦未再聲明異議，本院審酌該等言詞陳述及書面陳述作
    成時之情況，並無不宜作為證據之情事，依刑事訴訟法第15
    9 條之5 之規定，自得作為證據，合先敘明。
貳、實體部分
一、訊據被告丙○○對於上開犯罪事實坦承不諱；被告甲○○矢
    口否認有何收受贓物之犯行，辯稱：伊未曾騎乘車號WSM-42
    8 號機車，也沒有將該機車賣給丙○○，證人丙○○對於伊
    所騎乘機車之廠牌、車號、顏色都無法說明，證人陳昌鑫、
    鍾瑩達、乙○○所述亦均無事實根據，況97年8 月10日當天
    早上9 時48分許至晚上伊到苗栗頭份找戊○○，證人所指販
    賣機車之時間、地點，伊並不在場云云，選任辯護人何豐行
    律師為被告甲○○辯護稱：檢察官並未舉證證明被告甲○○
    確曾收受車號WSM-428 號機車，更甚者就何時、何地、向何
    人、如何收受之犯罪事實均無法確定，且若被告甲○○曾收
    受該機車，檢察官亦無舉證證明被告甲○○主觀上「明知」
    該機車係來路不明之贓物，實則被告甲○○所騎乘者為車號
    TW6-390 號三陽、淺藍色輕型機車（下稱車號TW6-390 號機
    車），而非上開車號WSM-428 號光陽、藍色輕型機車，證人
    陳昌鑫證稱看過被告甲○○騎乘車號WSM-428 號機車為三陽
    、銀色，證人鍾瑩達證稱看過被告甲○○騎乘車號WSM-428
    號機車為銀色，所述與事實不符，可信度極低云云。經查：
  (一)車號WSM-428 號機車為己○○所有，並於90年5 月7 日，在
    臺北縣土城市○○路6 號前遭竊；車號TSW- 590號輕型機車
    為丁○○所有，並於96年6 月22日，在桃園縣觀音鄉○○村
    ○○路13之5 號遭竊；被告丙○○於97年8 月15日下午5 時
    30分許，在上開工作處所旁之水溝，持扳手1 支，自車號TS
    W- 590號輕型機車上竊取該機車車牌1 面，並將該車牌懸掛
    在車號WSM- 428號機車上等情，業據證人乙○○於警詢及偵
    查中、丁○○、己○○於警詢時證述明確（見偵查卷第32-3
    4 、53、63，39-40 ，76-77 頁），並為被告丙○○所不否
    認，且有贓物認領保管單（車號TSW-590 號輕型機車車牌）
    、失車記錄（車號WSM-428 號輕型機車）、桃園縣政府警察
    局車輛尋獲電腦輸入單（車號TSW-590 號輕型機車車牌）、
    贓物認領保管單（車號WSM-428 號輕型機車車身）、桃園縣
    政府警察局車輛尋獲電腦輸入單（車號WSM-428 號輕型機車
    車身）在卷可稽（見偵查卷第42-44 、78-79 頁），此部分
    事實至屬明確，應堪認定。
  (二)被告甲○○及其選任辯護人何豐行律師固以上開情詞置辯，
    且傳訊證人戊○○為證，並提出97年8 月10日苗栗之便利商
    店統一發票2 紙、被告甲○○所有車號TW6-390 號機車相關
    資料（被告甲○○於94年3 月7 日起至98年1 月12日止係以
    該機車為交通工具）（見本院易字卷第29、48、50 -57頁）
    ，惟查：
  1.證人戊○○雖於本院審理時證稱：97年8 月10日被告甲○○
    騎乘車號TW6-390 號輕型機車到苗栗找伊，當天被告甲○○
    很晚才離開，卷內2 張當日於苗栗消費之統一發票即為當日
    2 人在苗栗消費之證明云云（見本院字卷第63-65 頁），然
    其亦證稱：伊記性不好，伊會說8 月10日被告甲○○到苗栗
    找伊，是因為被告甲○○拿發票給伊看伊才記得等語（見本
    院易字卷第64-65 頁），可見證人戊○○係憑被告甲○○所
    提出之發票而證稱其與被告甲○○係於發票所載日期即97年
    8 月10日於苗栗見面，然查，該發票僅記載消費者於何時於
    該商店購買何種商品給付多少金額之事實，並無從證明消費
    者為何人，是難僅憑被告甲○○所提出之發票即認被告甲○○與證人戊○○確於發票所載時日於苗栗消費之事實，證人
    戊○○上開證詞，是否屬實，即有疑義。何況縱認被告有前
    往苗栗消費之事實，惟因發票所載之消費時間為97年8 月10
    日下午1 時56分、2 時41分，戊○○又證述不記得當日何時
    與被告分開（見本院易字卷第64頁），而苗栗與桃園間又非
    甚遠，仍不能排除被告於97年8 月10日晚間返回桃園縣楊梅
    鎮高山里高山頂15之2 號宿舍外，販售車號WSM-428 號機車
    予丙○○之可能。
  2.而據證人丙○○於警詢、偵查中、本院準備程序及審理時證
    稱：伊所騎乘之機車是於97年8 月10日晚上10時許，以3,00
    0 元之代價在宿舍邊向被告甲○○所購買，伊從95年6 月起
    就看到被告甲○○使用該機車，當天是被告甲○○將機車騎
    到工廠宿舍賣給伊，交易的時候乙○○、黃英俊等工廠同事
    都有在場看到，伊是向黃英俊借錢購買該機車，黃英俊將錢
    交給被告甲○○，被告甲○○將該機車及機車鑰匙交給伊，
    當時該機車沒有車牌，被告甲○○告訴伊該車要報廢，該機
    車是有點深藍色，但正確的顏色伊無法描述等語（見偵查卷
    第22、24、53、63-65 頁，本院審易字卷第27-28 頁，本院
    易字卷第68-70 頁）；證人乙○○於警詢、偵查中及本院審
    理時證稱：車號WSM-428 號機車是被告丙○○以3,000 元向
    被告甲○○購買的，時間是97年8 月10日晚間，買車時伊有
    在場，當時住在宿舍裡面很多人也都在場，當天是甲○○將
    車子騎過來宿舍這邊，買車的錢是另外一位名叫阿俊的人交
    給被告甲○○，被告甲○○當天一併交付該機車鑰匙給被告
    丙○○，該機車的顏色為XANH（越南話為藍色及綠色的字首
    ，證人未加上字尾以區分究為藍色或綠色），當時該機車沒
    有車牌等語（見偵查卷第33、53、64頁，本院易字卷第72-7
    3 頁）；證人即被告甲○○、丙○○之臺灣籍同事陳昌鑫於
    偵查中證稱：伊有看過被告甲○○騎乘車號WSM-428 號輕型
    機車，是銀色50CC的車，好像是SYM （三陽）的車。公司的
    人都知道被告甲○○騎乘該車，伊後來看到被告丙○○騎乘
    被告甲○○該車，就問車子何來，被告丙○○就告訴伊被告
    甲○○以3,000 元賣給他等語（見偵查卷第86-87 頁）；證
    人即被告甲○○、丙○○之臺灣籍同事鍾瑩達於偵查中證稱
    ：伊於97年5 月1 日到被告甲○○、丙○○同公司上班，有
    看過被告甲○○騎乘50CC銀色車身之機車，但是廠牌及車牌
    不記得了，伊後來看到被告丙○○整理被告甲○○該機車，
    就問被告丙○○該車不是被告甲○○的車，被告丙○○才告
    訴伊他向被告甲○○以3,000 元購買該車，伊記得當時該車
    沒有車牌等語（見偵查卷第93-94 頁），經核，上開證人之
    證詞，均能相互佐證，再衡諸上開證人與被告甲○○均為同
    事關係，難認有何誣陷被告甲○○之必要，被告甲○○所工
    作之公司中竟不分臺灣籍、越南籍員工均一致指證被告曾騎
    乘車號WSM-428 號機車並出售給被告丙○○，可信度自屬甚
    高。至於證人陳昌鑫雖證稱其看過被告甲○○騎乘之機車為
    銀色、SYM 的車子等語；證人鍾瑩達雖證稱：其看到被告甲○○騎乘之機車為銀色等語（詳如前述），而與車號WSM-42
    8 號機車登記之光陽、藍色不符（見偵查卷第79頁，本院易
    字卷第92頁），然各人就相同顏色有不同之主觀認知或描述
    ，本與事理無違，是證人陳昌鑫、鍾瑩達所稱之「銀色」是
    否與該車輛所登記之「藍色」不相符合，尚難遽認，又證人
    陳昌鑫、鍾瑩達並非該機車之使用人，對於該車廠牌究為「
    光陽」或「三陽」，「KYMCO 」或「SYM 」，本無確認或詳
    記之必要，其等就此部分資料有混淆或誤認，亦屬常情，證
    人陳昌鑫、鍾瑩達既均證稱其等所見被告甲○○騎乘之機車
    ，即被告丙○○嗣後所騎乘之機車等語（詳如前述），又無
    事證可認證人2 人有何偏袒被告丙○○、構陷被告甲○○之
    必要，已足認被告丙○○為警查獲之機車，先前係由被告甲○○所使用，證人陳昌鑫、鍾瑩達此部分證言之些微瑕疵，
    自不影響其前開證言之證明力（就車號WSM-428 號機車顏色
    部分，本院於辯論終結後另查得相關事證附卷，併此敘明）
    。此外，據前揭證人之證詞，被告甲○○於95年6 月前某日
    收受車號WSM-428 號機車並騎乘之，且於97年8 月10日晚間
    將該機車以3,000 元之代價賣予被告丙○○，當時該機車並
    無車牌等情，應堪認定，又一般機車均懸掛車牌以為辨識、
    管理，此乃一般國民依其生活經驗即有之認識，然查被告甲○○將車號WSM-428 號機車販賣並交付予被告丙○○時該機
    車並未懸掛車牌，而該車輛自90年5 月7 日失竊，並無報銷
    記錄，被告甲○○為智力正常具有社會經驗之成年人，當知
    悉該未懸掛車牌之車號WSM-428 號機車係來路不明之贓物無
    疑，被告甲○○及其選任辯護人辯稱未使用過車號WSM-428
    號機車，亦無將該機車販賣予被告丙○○云云，均不足採。
  3.至選任辯護人提出被告甲○○另有車號TW6-390 號機車，然
    一人同時擁有數臺機車，亦與常情不悖，是其所辯，仍不足
    為有利於被告甲○○之認定。
  (三)綜上所述，被告甲○○及其選任辯護人所辯不足採信，本件
    事證明確，被告2 人之犯行堪以認定，應予依法論科。
二、按行為後法律有變更者，適用行為時之法律。但行為後之法
    律有利於行為人者，適用最有利於行為人之法律，刑法第2
    條第1 項定有明文（刑法第2 條係規範行為後法律變更所生
    新舊法律比較適用之準據法，是刑法第2 條本身雖經修正，
    但該條文既屬適用法律之準據法，本身尚無比較新舊法之問
    題，應逕適用裁判時之刑法第2 條規定以決定適用之刑罰法
    律）。又比較時應就罪刑有關之共犯、未遂犯、想像競合犯
    、牽連犯、連續犯、結合犯，以及累犯加重、自首減輕暨其
    他法定加減（如身分加減）與加減例等一切規定，綜其全部
    罪刑之結果而為比較（最高法院95年第8 次刑事庭會議決議
    參照）。本件被告甲○○係於刑法95年7 月1 日修正施行前
    之95年6 月前某日收受車號WSM-428 號機車，茲就比較情形
    說明如下：
  (一)關於最低罰金刑：修正前刑法第33條第5 款規定：「罰金：
    一元以上。」修正後則規定：「罰金：新臺幣一千元以上，
    以百元計算之。」比較修正前後規定，如量處罰金之最低額
    ，修正前為銀元1 元即新臺幣3 元，修正後則為新臺幣1,00
    0 元，以修正前之規定，有利於被告。
  (二)關於易科罰金之標準：修正前刑法第41條暨經修正刪除前罰
    金罰鍰提高標準條例第2 條提高100 倍、現行法規所定貨幣
    單位折算新臺幣條例第2 條折算之結果，為銀元300 元即新
    臺幣900 元折算1 日，修正後同條則規定以新臺幣1,000 元
    、2,000 元或3,000 元折算1 日，比較新舊法結果，以舊法
    較有利於被告。
  (三)綜合上述各條文修正前、後之比較，揆諸前揭最高法院決議
    及修正後刑法第2 條第1 項規定之「從舊從輕」原則，應適
    用行為時即修正前之刑法有關最低罰金刑、易科罰金之規定
    。
  (四)關於罰金刑：被告甲○○行為時，本件據以論罪科刑之刑法
    第349 條第1 項法定刑中關於「五百元以下罰金」部分，應
    適用當時有效之罰金罰鍰提高標準條例第1 項前段，提高至
    10倍，經依現行法規所定貨幣單位折算新臺幣條例第2 條規
    定，折算為新臺幣後內容為：新臺幣15,000元以下罰金。被
    告行為後，刑法施行法於95年6 月14日修正增訂第1 條之1
    ，其第1 項、第2 項前段規定：「中華民國94年1 月7 日刑
    法修正施行後，刑法分則編所定罰金之貨幣單位為新臺幣。
    94年1 月7 日刑法修正時，刑法分則編未修正之條文定有罰
    金者，自94年1 月7 日刑法修正施行後，就其所定數額提高
    為30倍。」而刑法第349 條第1 項之罪，自24年7 月1 日施
    行後即未再修正，據此刑法第349 條第1 項之法定刑罰金部
    分已變更為：新臺幣15,000元以下罰金。修正增訂前後，其
    實質內容相同，並無有利不利之別，本無刑法第2 條第1 項
    新舊法比較之問題，自應適用刑法施行法第1 條之1 第1 項
    、第2 項前段，調整刑法第349 條第1 項之法定刑（最高法
    院95年度第21次刑事庭會議參照）。
三、核被告甲○○所為，係犯刑法第349 條第1 項之收受贓物罪
    ；被告丙○○所為，係犯刑法第321 條第1 項第3 款之攜帶
    兇器竊盜罪。爰審酌被告甲○○收受贓物犯行，助長竊風，
    犯後矢口否認犯行態度不佳；被告丙○○之犯罪動機、手段
    、竊得財物價值，及其於犯後坦承犯行，態度尚稱良好等一
    切情狀，分別量處如主文所示之刑。被告甲○○係於96年4
    月24日以前犯前開收受贓物之罪，合於中華民國96年罪犯減
    刑條例之規定，應依該條例第2 條第1 項第3 款之規定減其
    宣告刑2 分之1 ，並諭知易科罰金之折算標準。至蒞庭檢察
    官分別就被告甲○○、丙○○具體求處有期徒刑8 月、6 月
    ，本院認所處上開刑度，即足資警惕被告，檢察官具體求刑
    尚有未洽，併予敘明。又被告丙○○前未曾因故意犯罪受有
    期徒刑以上刑之宣告，此有臺灣高等法院被告前案紀錄表1
    紙附卷可稽，本院審酌被告偶因一時輕率失慮，致罹本罪，
    犯罪情節尚輕，經此偵審程序，自當知所警惕，信無再犯之
    虞，本院綜核各情，認所宣告之刑，以暫不執行為適當，併
    依刑法第74條第1 項第1 款規定宣告緩刑3 年，以啟自新。
    至扣案鑰匙1 把，與本件犯罪無直接關係，另未扣案之扳手
    1 支，並無確據足認係被告丙○○所有（見本院易字卷第80
    頁），均不予宣告沒收。
據上論斷，應依刑事訴訟法第299 條第1 項前段，刑法第2 條第
1 項前段、第349 條第1 項、第321 條第1 項第3 款、第74條第
1 項第1 款，修正前刑法第41條第1 項前段，刑法施行法第1 條
之1第1項、第2 項前段，修正刪除前罰金罰鍰提高標準條例第2
條，現行法規所定貨幣單位折算新臺幣條例第2 條，中華民國九
十六年罪犯減刑條例第2 條第1 項第3 款、第7 條、第9 條，判
決如主文。
本案經檢察官徐文豪到庭執行職務。
中    華    民    國    98    年    6     月    8     日
                  刑事第四庭  審判長法  官  袁雪華
                                    法  官  張淑華
                                    法  官  林宜靜
以上正本證明與原本無異。
如不服本判決應於收受判決後10日內向本院提出上訴書狀，並應
敘述具體理由。其未敘述上訴理由者，應於上訴期間屆滿後20日
內向本院補提理由書 (均須按他造當事人之人數附繕本)「 切勿
逕送上級法院」。
                                    書記官  黃俊燁
中    華    民    國    98    年    6     月    8     日
附錄論罪科刑法條
中華民國刑法第349條（普通贓物罪）
收受贓物者，處 3 年以下有期徒刑、拘役或 5 百元以下罰金。
搬運、寄藏、故買贓物或為牙保者，處 5 年以下有期徒刑、拘役
或科或併科 1 千元以下罰金。
因贓物變得之財物，以贓物論。
中華民國刑法第321條（加重竊盜罪）
犯竊盜罪而有左列情形之一者，處 6 月以上、 5 年以下有期徒
刑：
一、於夜間侵入住宅或有人居住之建築物、船艦或隱匿其內而犯
    之者。
二、毀越門扇、牆垣或其他安全設備而犯之者。
三、攜帶兇器而犯之者。
四、結夥三人以上而犯之者。
五、乘火災、水災或其他災害之際而犯之者。
六、在車站或埠頭而犯之者。
前項之未遂犯罰之。


司法院資訊處製作；財團法人民間司法改革基金會備份。
